【裁判字號】    98,交聲,148
【裁判日期】    980709
【裁判案由】    違反道路交通管理處罰條例聲明異議
【裁判全文】
臺灣苗栗地方法院交通事件裁定         98年度交聲字第148號
原處分機關  交通部公路總局新竹區監理所苗栗監理站
異  議  人
即受處分人  甲○○
上列異議人即受處分人因違反道路交通管理處罰條例案件，對於
交通部公路總局新竹區監理所苗栗監理站於民國98年4 月28日所
為之竹監苗字第裁54-C00000000號處分（原舉發案號：北縣警交
大字第C00000000 號），聲明異議，本院裁定如下：
    主  文
異議駁回。
    理  由
一、按汽車駕駛人，行經有燈光號誌管制之交岔路口闖紅燈，處
    新臺幣（下同）1,800 元以上5,400 元以下罰鍰，又汽車駕
    駛人，有違反道路交通管理處罰條例第53條情形者，除依原
    條款處罰鍰外，並記違規點數3 點，道路交通管理處罰條例
    第53條第1 項、第63條第1 項第3 款，分別定有明文。而道
    路交通管理處罰條例所稱之汽車，依該條例第3 條第8 款規
    定，係包括機器腳踏車在內。
二、原處分意旨略以：異議人即受處分人甲○○於民國98年1 月
    10日11時50分許，騎乘車牌號碼AIV-761 號重型機車行經臺
    北縣板橋市○○街167 號前處，為臺北縣政府警察局海山分
    局埔墘派出所員警攔停舉發「闖紅燈左轉（懷仁街→永豐街
    ）」違規；嗣異議人未依規定自動繳納罰鍰，亦未到案聽候
    裁決，原處分機關乃依道路交通管理處罰條例第53條第1 項
    、第63條第1 項第3 款暨違反道路交通管理事件統一裁罰基
    準及處理細則第41條第4 項規定，於98年4 月28日裁處異議
    人罰鍰新臺幣4,500 元，並記違規點數3 點，原處分並無不
    法等語。
三、異議意旨略以：事發當日，異議人如圖所示，從懷仁街篤定
    綠燈左轉永豐街，於編號4 號點遭警攔下，警要求向後看編
    號2、3號燈號，還真的是紅燈，異議人就向警求情，警方在
    確認身分後，不置可否，開完罰單要異議人答名，異議人接
    手後發現規事實是：直行永豐街闖紅燈，於是當事人回神，
    確認警察誤會，因為當下遭警攔下，要求向後看的紅燈，不
    就是指示懷仁街燈號（即編號1 號）的綠燈嗎？異議人根本
    沒有闖紅燈，便向警察異議，但警察不接受，劃掉直行改寫
    左轉懷仁街闖紅燈，於是異議人也拒簽罰單，為此向法院提
    出異議，請求撤銷原處分等語。
四、經查：
（一）異議人對於在上揭時間，騎乘車號AIV-761 號重型機車行
      經臺北縣板橋市○○街與永豐街口處為警攔停之事實，並
      不否認，且有原舉發單位即臺北縣政府警察局北縣警交大
      字第C00000000 號舉發違反道路交通管理事件通知單1 份
      在卷足憑。
（二）次依證人即本件舉發警員賴冠宏到庭具結證稱：「我是看
      到異議人闖紅燈，是紅燈左轉，是從懷仁街轉到永豐街，
      我當時位置是在永豐街上」、「（你的位置距離異議人多
      遠？）20到30公尺左右」、「（你如何確定他當時有闖紅
      燈？）因當時很明顯直行車輛在通行，也就是永豐街上的
      車子」、「（該處有無左轉燈？）沒有」、「（當時懷仁
      街有無其他車輛？）有，但當時停住了，因該處有停止線
      ，只有異議人的車輛左轉過來」、「（你有無可能看錯燈
      號？）不可能，因如我是巡邏勤務，我也要停紅綠燈，如
      是定點，我會去查燈號有無故障」、「（該路口有幾個燈
      桿？）那是Ｔ字路口，懷仁街上有一個，而懷仁街與永豐
      街交岔路口有一個，永豐街上各有一個雙向的紅綠燈，應
      該有四個」、「（懷仁街要左轉永豐街要看哪一個燈桿？
      ）照片1、2圈起來的地方」、「（從照片上看有幾個燈桿
      ？）永豐街雙向各一個，懷仁街二個，共四個」、「（這
      四個燈號的轉換有無不同？）全部都一樣，一邊是紅燈，
      另一邊一定是綠燈，是同步轉換。」等語綦詳（見本院98
      年6 月17日訊問筆錄），並有證人庭呈之繪製行駛路線圖
      1 份及現場照片8 張以資佐證。衡諸證人賴冠宏係依法執
      行公務之人員，經到庭具結，證述其攔停舉發經過，而依
      卷內證據資料並無任何積極證據足以證明證人上開證詞係
      屬虛偽，亦無足以令人顯信證人證述為不可採之品性證據
      或前科證據存在，本院自不得僅以證人為本件掣單告發異
      議人之員警而全盤抹煞其在訴訟上所具有之證人資格及其
      證言之證明力，故其證言應堪採信。
（三）又觀諸卷附之現場照片（見本院卷第36至39頁），證人當
      日所在之執勤位置，與異議人所闖越之燈光號誌間距離並
      非遙遠，附近亦無明顯之障礙物遮蔽，由其攔停異議人之
      地點以觀，當能清楚看見永豐街上號誌之燈號變化。再參
      酌本件舉發違規時間係在上午11時50分許，日間光線尚屬
      明亮之際，是本件應無誤判之虞。異議人雖爭執員警攔停
      之地點係在板橋市○○街157 號前，非167 號前，並以證
      人所在位置若在157 號前，即無法看到懷仁街燈號云云置
      辯；惟依證人所提出之現場照片（見本院卷第43至44頁）
      可知，永豐街上正對懷仁街路口處之「美妮時裝社」門牌
      號碼係為171 號，而證人自述其所在之攔停位置係在167
      號前，經核與其所繪製異議人騎乘上開機車行駛路線圖上
      所標示之位置大致相符。而該路口之號誌燈，永豐街雙向
      各一個，懷仁街二個，四個燈號的轉換，一邊是綠燈，一
      邊即是紅燈，該處並無左轉燈等情，業經證人證述在卷，
      已如前述；衡諸常理，永豐街上之號誌顯示為綠燈時，懷
      仁街即應為紅燈號誌，反之亦然。是以，證人由當時永豐
      街上車輛係直行通過，且懷仁街上其他車輛均停止，只有
      異議人的車輛左轉過來之情，藉以推斷沿懷仁街行駛之異
      議人在通過停止線欲左轉至永豐街時，懷仁街之號誌仍為
      禁止前行之紅燈，並未逾乎常情。準此，依證人當時所在
      位置既可清楚辯識永豐街之交通號誌，則證人執勤之位置
      係在永豐街157 號抑或167 號，能否清楚看見懷仁街之號
      誌，並無礙於其判斷當時交通狀況，異議人上開所辯，洵
      非可採。
（四）又鑑於交通違規事實往往驟然而現、稍縱即逝，若硬性要
      求舉發員警不分違規情節，一律必須預留證據，俾便事後
      提出供法院審酌，除有現實技術可行性之困難外，勢將大
      幅提高交通管理之行政成本，並嚴重削弱道路交通管理之
      行政效能，此絕非立法者制定道路交通管理法規之本意。
      是舉發單位雖未能提出異議人違規照片或攝影畫面供異議
      人檢視，然當場舉發交通違規並不以攝影或照相存證為其
      要件，亦不以舉發錄影或照片為唯一之證明方法，若舉發
      員警係親眼見聞違規經過，並經以證人之身分具結後為證
      述，此證人證詞仍不失為證明方法之一種。本件既經證人
      賴冠宏到庭具結，證述其攔停舉發經過，確認異議人確有
      行經有燈光號誌管制之交岔路口闖紅燈之違規事實，則其
      所為證言應屬可信，業如前述。再者，參以證人所提出違
      規事實發生當時現場錄音之譯文（見本院卷第40、41頁）
      ，異議人並未否認其有自永豐街左轉至懷仁街之事實，僅
      對於舉發員警於舉發違規通知單上所載違規事實為「闖紅
      燈直行」有所爭執。惟依據上開錄音譯文可知，舉發員警
      登載違規事實欄時，因為筆誤，而將違規事實誤載為「闖
      紅燈直行」，然證人於發現錯誤後，已當場更正為「闖紅
      燈左轉」，且於其上加蓋職章，並告知異議人違規事實業
      已更正，是異議人自不得執此即謂自己未違規，舉發員警
      之舉發有誤云云。
（五）另交通警員掣單舉發違反道路交通管理處罰條例所列之違
      規事實，本質上為行政處分，係公務員基於職務上權力，
      依法就特定之具體事件所為具公法上效果之單方行政行為
      ，基於公務員為公法上行為具有公信力之原則，該行政處
      分當可被推定為有效。且本件查無任何證據足資證明執勤
      員警有何捏造事實違法取締之不法情事，而異議人亦未就
      執勤員警之舉發如何有誤，提出相關證據以供本院調查，
      則執勤員警本其維護交通秩序、安全職責所為之舉發，自
      應受到合法、正確之推定，異議人所為之指摘，經核並無
      依據。據此，異議人有於上述時、地駕車行經有燈光號誌
      管制之交岔路口闖紅燈行為，且經合法舉發一事應堪認定
      ，本件事證明確，應依法論科。
五、綜上所述，本件異議人既有前揭於行經有燈光號誌管制之交
    岔闖紅燈之違規行為，原處分機關依道路交通管理處罰條例
    第53條第1 項、第63條第1 項第3 款之規定及違反道路交通
    管理事件統一裁罰基準表，裁處異議人罰鍰4,500 元，並記
    違規點數3 點，核無違法或不當之情事，聲明異議意旨僅執
    前詞，任意指摘原處分，並無理由，應予駁回。
六、據上論斷，應依道路交通管理處罰條例第87條第2 項，道路
    交通案件處理辦法第19條，裁定如主文。
中    華    民    國    98    年    7     月    9     日
                  交通法庭  法  官  林卉聆
以上正本證明與原本無異。
如不服本裁定應於送達後5 日內向本院提出抗告狀。
                            書記官  楊慧萍
中    華    民    國    98    年    7     月    9     日


司法院資訊處製作；財團法人民間司法改革基金會備份。
